【裁判字號】    89,訴,2180
【裁判日期】    891113
【裁判案由】    殺人未遂
【裁判全文】
臺灣臺中地方法院刑事判決                        八十九年度訴字第二一八號
    公  訴  人  台灣台中地方法院檢察署檢察官
    被      告  甲○○
    指定辯護人  本院公設辯護人  乙○○
右列被告因家庭暴力之殺人未遂案件，經檢察官提起公訴（八十九年度偵字第一一八
六０號），本院判決如左：
    主  文
甲○○連續殺人未遂，處有期徒刑參年陸月。
扣案之水果刀壹把，沒收。
    事  實
一、甲○○與丁○○原係夫妻，二人有家庭暴力防治法第三條第一款所定家庭成員關
    係，丁○○於民國八十九年一月十四日離家，並要求離婚，經甲○○同意，雙方
    約定八十九年三月三日至台中縣大雅鄉戶政事務所辦理離婚登記，丁○○由友人
    丙○○陪同至事務所，經辦理離婚登記後，甲○○心想丁○○離家期間對子女不
    聞不問，返家後即表示要離婚，即在戶政事務所外與丁○○發生爭吵，又因甲○○須至警察局註銷失蹤人口之協尋報案，遂要求丁○○一同返家取出報案單後會
    同至警察局辦理註銷。三人於八十九年三月三日十三時許返回台中縣大雅鄉○○
    村○○路永嘉巷二五號甲○○住處，丙○○在一樓等候，丁○○與甲○○則帶著
    小孩一同上樓，丁○○因小孩哭泣，乃面向躺在床上之小孩為其換尿布，甲○○
    對丁○○曾同意照顧小孩復反悔，且急著離開深覺受騙，亦憤恨不平，竟持其所
    有置於房間內之水果刀一把，乘丁○○不注意之際，基於殺人之犯意，自丁○○
    背後猛刺一刀，並將丁○○壓在床上，持刀劃丁○○臉上，丁○○以手抵住，手
    部亦遭甲○○劃傷，丁○○大聲喊叫救命，丙○○衝上樓正見甲○○持刀欲往丁○○心臟部分刺下去，即將甲○○推倒在床，並大聲喊叫，甲○○再起身，並基
    於前開殺人之概括犯意，持刀刺向丙○○，丙○○閃開，甲○○將丙○○推倒在
    床，摀住丙○○嘴巴及以手掐其脖子，防止其叫喊，甲○○再以右腳壓住丁○○
    ，以左腳壓住丙○○，持刀朝丙○○頸部欲刺下，丁○○以手抓住刀刃，並咬甲○○手部及臀部等處，丙○○亦抓住甲○○手腕，甲○○稱：「讓你們死，否則
    你們會告我。」等語，丙○○奮力將刀子搶下，踢開甲○○，扶丁○○往一樓跑
    ，甲○○尾隨下樓，丙○○因車鑰匙遺失返回樓上找尋時，甲○○竟至廚房持菜
    刀一把指向丁○○，幸為丁○○握住甲○○手掌而搶下菜刀，並保證不報警，甲○○始讓丁○○與丙○○乘車離開至醫院急救而幸免於難，丁○○因此受有臉部
    三處裂傷四．五公分長、二公分長、二．五公分長，臉部二處擦傷０．００五ｘ
    三公分及０．二ｘ一．五公分，頸部三處擦傷０．一ｘ五公分、０．一ｘ一．七
    公分及０．一ｘ一．五公分，胸部二處擦傷０．五ｘ一．五公分、０．一ｘ一．
    一公分，背部裂傷四．五公分長、右上肢二處瘀傷二ｘ三．五公分及三ｘ六公分
    ，左上肢十處擦傷０．０五ｘ一公分、０．一ｘ０．五公分、０．一ｘ一公分、
    ０．０五ｘ三公分、０．二ｘ二公分、０．二ｘ０．三公分、一ｘ一．五公分、
    ０．一ｘ一公分、０．五ｘ０．五公分、０．二ｘ０．三公分，右大腿瘀傷二ｘ
    三公分之傷害，丙○○因此受有頭枕部擦傷約一ｘ０．五公分，頸部擦傷十處各
    約一公分長，頸部瘀傷約四ｘ四公分，右上臂瘀傷三ｘ三公分，右腕部擦傷約三
    公分長及右手擦傷五處各約一公分長之傷害。甲○○旋於犯罪未被發覺前，於同
    日十三時四十分至五十分許，連續打三次電話向台中縣警察局豐原分局大雅派出
    所自首，並願接受裁判。
二、案經丁○○、丙○○訴請台中縣警察局豐原分局報請臺灣臺中地方法院檢察署檢
    察官偵查起訴。
    理  由
一、訊據被告甲○○對於右揭時地持刀致告訴人丁○○受傷及與丙○○發生拉扯等事
    實坦承不諱，惟否認有何殺人犯行，辯稱：伊在樓上找報案單，報案單押在水果
    刀底下，伊找報案單時手拿水果刀，不小心滑倒刺到丁○○，後來丙○○上樓踢
    伊，與伊發生拉扯，伊並無意傷害丁○○及丙○○，伊還扶丁○○下樓，並未至
    廚房取菜刀云云。經查被告因氣憤丁○○離家對子女不聞不問，憤而持水果刀刺
    向丁○○背部乙事，經被告於警訊時供述明確，又被告如何自背部刺向丁○○，
    劃傷丁○○臉部及手臂，丙○○聽聞丁○○喊叫聲衝上樓，被告以手掐丙○○頸
    部，丁○○與丙○○奪下水果刀，二人下樓時被告復持菜刀等情，經告訴人丁○○及丙○○迭於警偵訊及本院審理時陳述明確，又其等受有上開傷害，亦有診斷
    證明書附卷可稽，而其等受傷之部位核與其等之陳述均相符，此外復有現場照片
    附卷可憑，及水果刀一把扣案可證，又該扣案之水果刀刀柄長十二公分，刀刃長
    十八公分，刀尖微彎，經檢察官勘驗無誤，並製有履勘現場筆錄在卷可按，查該
    水果刀刀尖尖銳並微彎，長刃長達十八公分，確實足以致人死傷。另查人身之頸
    部、背部皆屬要害部位，以刀刃長達十八公分之水果刀刺殺人之頸部及背部，足
    取人命，此當為被告所明知或可得而知，觀之丁○○及丙○○所受傷之部位屬於
    背部及頸部要害位置，被告復係乘丁○○無防備之際自其背部下手，丙○○上樓
    後被告手上繼續持刀，一面又掐丙○○頸部，並與二人纏鬥，可見被告無意讓告
    訴人二人離開及有致其等死亡之意圖，參以告訴人二人除前開頸部、背部受有傷
    害外，四肢亦受有多處擦傷及瘀傷之傷害，顯見當時告訴人二人抵抗之激烈，被
    告果若無殺人犯意，告訴人二人何以強烈抵抗﹖末查被告犯後於犯罪未被發覺前
    ，即連續打三次電話向台中縣警察局豐原分局大雅派出所自首，有警員報告附卷
    可證。縱上所陳，被告所辯，顯係卸責之詞，不足採信，其犯行堪以認定。
二、查被告與丁○○原係夫妻，二人有家庭暴力防治法第三條第一款所定家庭成員關
    係，其傷害丁○○之行為，屬於家庭暴力罪，核其所為，係犯刑法第二百七十一
    條第二項、第一項之殺人未遂罪。被告連續二次殺人行為，時間緊接，犯罪構成
    要件相同，顯係基於概括犯意而為，應依連續犯之規定論以一罪並加重其刑。又
    被告以殺人之故意持刀砍殺被害人二人，被害人二人經緊急送醫而未發生死亡之
    結果，是被告既已著手殺人犯行之實行而不遂，為未遂犯，應依法減輕其刑。另
    被告於有偵查犯罪權限之機關人員知悉其犯罪前，向台中縣警察局豐原分局大雅
    派出所供承其犯行，並已接受裁判，核與自首規定相符，應依法減輕其刑。爰審
    酌被告不念夫妻之情自丁○○背後殺害，又殺害與其無怨隙之丙○○，犯後不知
    悔悟仍否認殺害犯行，惟念其素行良好，有臺灣台中地方法院檢察署刑案資料查
    註紀錄表及臺灣高等法院被告全國資料紀錄表附卷可按，其犯罪肇於丁○○離家
    多日返家即與其離婚，心情大受影響，犯後能自首及時醒悟，告訴人二人幸免於
    難等一切情狀，量處如主文所刑，以示儆懲。扣案之水果刀一把為被告所有供其
    犯罪所用之物，爰依法宣告沒收。
據上論斷，應依刑事訴訟法第二百九十九條第一項前段，刑法第二百七十一條第二項
、第一項、第五十六條、第二十六條前段、第六十二條前段、第三十八條第一項第二
款，判決如主文。
中      華      民      國      八十九      年      十一    月    十三  日
                                        法  官  林郁婷
右正本證明與原本無異。
如不服本判決，應於送達後十日內向本院提出上訴狀 （須附繕本） ，上訴於台灣高
等法院台中分院。
                                        書記官
中      華      民國      八十九      年      十一    月    十三  日
附錄論罪科刑法條
刑法第二百七十一條第一項：殺人者，處死刑、無期徒刑或十年以上有期徒刑。
刑法第二百七十一條第二項：前項之未遂犯，罰之。


司法院資訊處製作；財團法人民間司法改革基金會備份。
